【裁判字號】    91,交簡上,254
【裁判日期】    920716
【裁判案由】    過失傷害
【裁判全文】
臺灣臺北地方法院刑事判決                      九十一年度交簡上字第二五四號
    上  訴  人  臺灣臺北地方法院檢察署檢察官
    上  訴  人
    即  被  告  乙○○
    選任辯護人  徐家福律師
右列上訴人因被告過失重傷害案件，不服本院臺北簡易庭九十一年度北交簡字第一二
○八號，中華民國九十一年九月二十七日第一審刑事簡易判決（檢察官聲請簡易判決
處刑書案號：臺灣臺北地方法院檢察署九十一年度偵字第五一二六號），提起上訴，
本院管轄之第二審合議庭判決如左：
    主  文
原判決撤銷。
乙○○從事業務之人，因業務之過失傷害人致重傷，處有期徒刑陸月，如易科罰金以
佰元折算壹日。
    事  實
一、乙○○係位於臺北市○○路○段七十七之一號四樓飛彪國際有限公司之員工，負
    責騎乘機車快遞並收受文件予公司之客戶，係以騎乘機車為其附隨業務之人，於
    民國九十一年一月八日八時三十分許，騎乘車牌號碼ＡＩＧ─七五九號重型機車
    ，沿同市中興橋下堤外便道由北往南方向行駛，行經距淡水二號疏散門約三十六
    點一公尺處，本應注意在未劃設車道線或行車分向線之道路，市區時速不得超過
    三十公里，且應注意車前狀況，並隨時採取並要之安全措施，以及行駛在未劃有
    分向線之道路時，應減速慢行，又兩車交會時，會車相互之間隔不得少於半公尺
    ，而依當時狀況天候為晴，有日間自然光線、路面狀況無缺陷、無障礙物、視距
    良好，並無不能注意之情事，竟疏未注意及此，貿然以時速約四十公里之速度超
    速行駛，適有甲○○騎乘車牌號碼ＧＫＤ─七七○號重型機車，沿同路由南往北
    方向行駛至該處，亦疏未注意車前狀況及減速慢行、會車相互之間隔不得少於半
    公尺，致雙方所騎乘機車之左側車頭相互撞擊，甲○○人車倒地後因而受有頭部
    外傷，兩側顳骨顱底骨折併兩側顱內出血等重傷害。
二、乙○○於肇事後，於臺北市政府警察局萬華分局交通分隊警員李錫君前往現場處
    理時，在其上開犯行未有任何偵查犯罪職權之公務員知悉前，不逃避接受裁判而
    供出自己之年籍與肇事經過，自首犯罪。
三、案經乙○○自首及甲○○之夫丙○○訴由臺北市政府警察局萬華分局報請臺灣臺
    北地方法院檢察署檢察官偵查後聲請以簡易判決處刑。
    理  由
一、訊據上訴人即被告乙○○固坦承於右揭時地騎乘機車與被害人甲○○發生車禍，
    並造成被害人上開傷害等情不諱，惟矢口否認有過失犯行，辯稱：「我是被撞的
    。」、「對方突然衝過來，我無法反應，關於速度方面，當時我知道是速度很慢
    ，我騎乘機車不可能知道速度是多少。」（參見本院九十一年十一月二十一日、
    九十二年四月九日訊問筆錄）另辯護意旨則稱：本件係被害人突然駛入對向車道
    ，其違規事實極為明顯，同時亦無充足之時間讓被告可採取適當措施，以避免交
    通事故之發生，則被告機車因閃避不及，而遭被害人機車撞及機車左側，顯見係
    被害人之機車撞及被告機車，非被告機車撞及被害人機車，被告對於不可知之被
    害人違規行為並無預防之義務等語，資為辯解。
二、惟查：
(一)、關於被告於右揭時、地騎乘機車與被害人發生擦撞，致被害人受傷之事實，業據
    被告於事發當日即九十一年一月八日在台北市立和平醫院所製作之交通事故談話
    記錄表、檢察官偵訊及本院調查時均坦承不諱（參見臺灣臺北地方法院檢察署九
    十一年度偵字第五一二六號偵查卷宗第十頁及其反面、第十七頁，九十一年度核
    退字第一八八號偵查卷宗第三頁及其反面、本院九十一年十一月二十一日訊問筆
    錄），核與告訴人即被害人之夫丙○○於警局詢問、檢察官偵訊及本院調查時指
    訴情節相符（參見前揭偵查卷宗第十一頁及其反面、第三十七頁及其反面），復
    有台北市政府警察局萬華分局交通分隊製作記載本件車禍發生情形之道路交通事
    故調查報告表、交通事故談話紀錄表、道路交通事故補充資料表及交通事故分析
    研判表、交通事故肇事原因初步分析研判表、自首調查表，並有交通事故現場照
    片及車損照片共六幀在卷可參（參見同前偵字偵查卷第十六至二十四頁），而被
    害人甲○○確因本件車禍致受有頭部外傷，兩側顳骨顱底骨折併兩側顱內出血等
    重傷害，亦有台北市立和平醫院出具之診斷證明書一件在卷足憑（參見同前偵字
    號偵查卷第四頁），又被害人因本件車禍所受傷害重大，出院時為植物人狀態，
    兩側顱內出血併發水腦症，是重大不治或難治之傷害，業據本院查核屬實，此有
    前揭醫院以九十一年十二月二十七日北市和醫病字第○九一六○九一五九○○號
    函覆病歷摘要等資料在卷可按，告訴人之傷勢已達刑法第十條第四項第六款之重
    傷要件。
(二)、本件依據卷附道路交通事故調查表所繪製之現場圖所示，肇事處係台北市中興橋
    下堤外便道，該堤外便道路幅寬雖僅二點八公尺，未劃設車道線或行車分向線，
    然足供二台機車會車所需之距離，又徵之道路交通事故調查報告表各欄項目明細
    內容，當時天候晴朗、有日間照明光線，依被告當時行駛之路線，應無不能注意
    之情事，然據被告於九十一年一月八日交通事故談話紀錄表供述：當時沿中興橋
    下由北向南行駛，當時對向車流量大，有三排併排車陣，致其被迫靠道路最右側
    行駛，當時駛至肇事處時，見被害人所騎乘機車突自對向第三排車陣衝出，其車
    即向右閃避，左側斜板及車身仍與被害人所騎乘機車左側斜板及車身相擦撞而肇
    事等語，此與卷附補充資料表之記載，被告及被害人所騎乘機車左側車頭斜板均
    有破裂之車損情況相當，另依卷附道路交通事故調查報告表所繪事故現場圖及現
    場照片觀之，本件肇事後被害人血跡遺留在道路中央，足見兩車行駛於未劃有分
    向線之狹路道路時，均未減速慢行，並作隨時停車之準備，且兩車交會時，會車
    相互之間隔亦未少於半公尺，致在道路中央發生碰撞無疑。
(三)、又被告對於肇事當時之行車速度，於前揭交通事故談話紀錄表自述為四十公里，
    其雖於檢察官偵查中供承：「時速三十多」等語，於本院調查時亦辯稱，當時騎
    車之速度很慢，不可能知道速度是多少等語，惟參諸被告與被害人係兩車發生對
    撞，又被害人因本件車禍所受前揭傷害重大等情，足見被告當時之車速確為四十
    公里，被告嗣翻異其詞，改稱車速僅三十公里云云，無非避就之詞，不足採信。
(四)、另被告於本院調查時，堅指被害人當時因閃避地面凹洞突然駛來，使其閃避不及
    ，無充足之時間可採取適當措施云云，惟本件車禍發生時值上班時間，交通擁擠
    ，被告自承對該條路況熟悉，此有本院九十二年七月二日審理筆錄在卷可參，則
    其行經該路段時，應特別提高警覺，隨時注意附近之車輛動態，以便採取必要之
    安全措施，詎其所騎乘之機車仍與被害人所騎乘之機車發生擦撞，顯見其未盡注
    意義務，至被告雖以肇事處路面有凹洞，被害人為避開致向其衝過來等前詞置辯
    ，然被告於事發後在警局詢問及檢察官偵訊時，均未言及路面有凹洞一事，又依
    卷附道路交通事故調查報告表所繪事故現場圖及現場照片所示，亦無路面狀況有
    凹洞等情事，被告就此部分之事實亦無法舉證以實其說，況該處往來車輛眾多，
    如確有凹洞影響行車安全，定有多起車禍事故發生，如被告及被害人無法避免，
    則行經該處之車輛也應當無法倖存，故當被告與被害人發生車禍時，其周遭之車
    輛亦因此閃避不及而碰撞，但當時並無其他車輛因而肇事，益證被告疏未注意車
    前狀況，並隨時採取並要之安全措施，其顯然有過失甚明，所辯核不足採。
三、按行車速度，依標誌或標線之規定，無標誌或標線者，在未劃設車道線或行車分
    向線之道路，市區時速不得超過三十公里；駕駛人應注意車前狀況並隨時採取必
    要之安全措施；汽車交會時，在未劃有分向標線之道路交會時，應減速慢行，又
    會車相互之間隔不得少於半公尺；肇事當時九十年十二月三十一日之道路交通安
    全規則第九十三條第一項第一款、第九十四條第三項及第一百條第一款、第五款
    分別定有明文，又依同條第二條第一項第一款規定，汽車應包括機器腳踏車在內
    。被告為領有駕駛執照之人，已據道路交通事故調查報告表之項目欄中載明無誤
    ，其對於上開規定自應知之甚明，其騎乘機車行駛自應注意上述道路交通安全規
    定，竟疏未注意及此，疏未注意車前狀況，以時速四十公里之速度超速行駛，且
    未於狹窄道路上減速慢行，復未遵守於兩車交會時，會車相互之間隔不得少於半
    公尺之規定，致撞及被害人受重傷，被告顯有過失，應可認定。再被害人疏未注
    意車前狀況，以及行駛於未劃有分向線之狹路道路時，未減速慢行，暨違反兩車
    交會時，會車相互之間隔不得少於半公尺等規定，致雙方相互撞擊，固與有過失
    ，然仍不能解免於被告過失行為之成立。
四、本件車禍資料經本院送請台北市車輛行車事故鑑定委員會鑑定結果，亦認定被告
    及被害人於會車時均有疏失，另被告超速行駛亦為肇事原因，此有前揭車輛行車
    事故鑑定委員會九十二年二月二十七日出具之北鑑審字第○九二三○○○○六○
    ○號鑑定意見書一份附卷可佐，被告之過失行為與被害人所受傷害間，存有相當
    因果關係，應屬灼然，本案事證已臻明確，被告之犯行堪予認定。
五、次按刑法第二百七十六條第二項所謂之業務，係指個人基於其社會地位繼續反覆
    所執行之事務，其主要部分之業務固不待論，即為完成主要業務所附隨之準備工
    作與輔助事務，亦應包括在內，且此項附隨之業務不問其與業務係直接或間接之
    關係，均屬於其所執行之業務範圍，最高法院著有七十一年度台上字第一五五○
    號判決足資參照；第查：被告係址設臺北市○○路○段七十七號之一號四樓飛彪
    國際有限公司之員工，負責騎乘機車快遞文件給公司之客戶，業據被告自承在卷
    ，並經本院函詢前揭公司查詢屬實，此有飛彪國際有限公司九十一年十二月二十
    三日及九十二年四月二十三日之函文二紙在卷可參，參諸前開判例，是其駕駛動
    力交通工具之行為，顯係為完成主要業務所附隨之準備工作與輔助事務，係以騎
    乘機車為其附隨業務之人，即便依被告到庭所陳及前揭公司函文意旨，被告於上
    班日向公司請假二小時，以便自行騎乘機車前往台灣板橋地方法院向觀護人報到
    途中發生本件交通事故屬實，惟該日之騎乘機車作為交通工具，仍屬其執行駕駛
    業務之部分行為，其因過失致被害人受重傷，核其所為係犯刑法法第二百八十四
    條第二項後段之業務過失致重傷害罪。
六、原判決對被告乙○○予以論科，固非無見。然查：(一)被告符合自首情事，原審判
    決漏未審酌，(二)被告騎車肇事致被害人受重傷，應對之繩以刑法第二百八十四條
    第二項後段業務過失致人受重傷之罪責，原審對之論以刑法第二百八十四條第一
    項之罪責，認事用法顯有違誤，檢察官聲請簡易判決處刑書雖記載被告犯刑法第
    二百八十四條第一項後之普通過失致重傷罪嫌，惟於本院審理時經蒞庭之檢察官
    到庭陳述更正為同條第二項後段之業務過失重傷害罪，法院於判決時，自無庸再
    變更法條，附此敘明。被告上訴意旨所述固屬無據，然公訴人就此提起上訴，尚
    非無理由，應由本院將原判決撤銷改判。爰審酌被告就本件車禍應負之過失責任
    ，被告過失行為對被害人所生損害，被害人亦未注意車前狀況等與有過失程度、
    被告犯罪後猶矢口否認犯行，以及迄今尚未與被害人之家屬達成民事和解並賠償
    損失等一切情狀，故量處如主文第二項所示之刑，並諭知易科罰金之折算標準，
    以資懲儆。
七、據上論斷，應依刑事訴訟法第四百五十五條之一第一項、第三項、第三百六十九
    條第一項前段、第三百六十四條、第二百九十九條第一項前段，刑法第二百八十
    四條第二項後段、第六十二條前段、第四十一條第一項前段，罰金罰鍰提高標準
    條例第一條前段、第二條，判決如主文。
本案經檢察官黃東焄到庭執行職務。
中      華      民      國    九十二    年      七      月     十六     日
                                台灣台北地方法院交通法庭
                                    審判長法  官  劉  壽  嵩
                                          法  官  陳  婷  玉
                                          法  官  鄧  德  倩
右正本證明與原本無異。
本判決不得上訴
                                          書記官  謝  韻  華
中      華      民      國    九十二    年      七      月     十六     日


司法院資訊處製作；財團法人民間司法改革基金會備份。
